【裁判字號】    99,簡上,776
【裁判日期】    991111
【裁判案由】    傷害
【裁判全文】
臺灣桃園地方法院刑事判決             99年度簡上字第776號
上  訴  人
即  被  告  丁○○
上列上訴人即被告因傷害案件，不服本院99年度壢簡字第887 號
，中華民國99年8 月23日第一審刑事簡易判決（聲請簡易判決處
刑案號：99年度偵字第2620號），提起上訴，本院管轄之第二審
地方法院合議庭判決如下：
    主  文
上訴駁回。
丁○○緩刑貳年。
    事  實
一、丁○○於民國98年7 月20日晚間11時至12時許間某時，因酒
    後前往桃園縣平鎮市○○街115 號（聲請簡易判決處刑書誤
    載為240 號）向甲○○催討債務時起口角，詎竟基於傷害人
    身體之犯意，徒手毆打甲○○，致其受有頭部外傷、下巴抓
    傷、臉部挫擦傷、兩腳挫擦傷之傷害。甲○○旋即就醫，嗣
    報警查獲。
二、案經被害人甲○○訴由桃園縣政府警察局平鎮分局報請臺灣
    桃園地方法院檢察署檢察官聲請以簡易判決處刑。
    理  由
一、本件認定事實所引用卷內所有卷證資料（包含人證與文書證
    據、物證等證據）之證據能力，檢察官及被告於本院準備程
    序、審理時均不爭執（見本院卷第19頁反面、第24頁），且
    無證據證明係公務員違背法定程序所取得；又卷內之各項文
    書證據，亦無刑事訴訟法第159 條之4 第1 款、第2 款顯有
    不可信而不得作為證據之情形，故本院均認有證據能力。
二、上開犯罪事實，業據被告於本院審理時坦認不諱（見本院卷
    第24頁），核與證人即告訴人甲○○指訴被害情節、目擊證
    人乙○○、丙○○證述情節相符（見偵卷第9 至11、15至17
    、27、36至37、40、43至44頁，原審卷第23至24頁），並有
    壢新醫院診斷證明書1 紙在卷可稽（見偵卷第20頁），及丙○○攝錄案發情形之光碟，經檢察事務官勘驗後確認2 人確
    有衝突之情無訛，有99年3 月25日勘驗筆錄在卷可按（見偵
    卷第46頁），足認被告前揭具任意性之自白核與事實相符，
    自可採信。被告雖一度否認犯罪，辯稱：係告訴人先持刀砍
    我，我才與告訴人發生扭打，並不是我先毆打告訴人云云（
    見本院卷第19頁反面、原審卷24頁），按刑法上之正當防衛
    以遇有現在不法之侵害為前提，如不法侵害尚未發生，即無
    防衛之可言（最高法院27年上字第2879號判例參照），經查
    ，據告訴人、目擊證人乙○○、丙○○均一致指稱本案係被
    告先動手後，告訴人始取刀反擊之情節明確，告訴人堅證：
    是被告先動手打我，當天被告喝醉了，我要他先回去，改天
    再好好講，被告就不高興打我等語（見偵卷第36頁）；證人
    丙○○亦證：「前一段丁○○和甲○○就是在爭吵、毆打，
    幾分鐘之後，甲○○就拿刀子，甲○○拿刀子之後我就拿手
    機拍，之後我才報警」等語（見偵卷第40頁）；證人乙○○
    更證：「丁○○突然走進屋內，我看他有喝酒，他也沒說什
    麼，就突然打甲○○，然後丁○○和甲○○就打起來，我把
    他們兩人拉開，結果甲○○就去拿水果刀」等語（見偵卷第
    16頁），衡以丙○○時為被告妻，復於案發當時急護被告為
    其攝影存證，斷無故為虛偽陳述不利被告而迴護外人之理，
    足見告訴人之取刀，應係在遭告訴人毆打而起肢體衝突後之
    事，情極至灼。再由丙○○攝錄案發情形之錄影光碟內容，
    被告於告訴人持西瓜刀揮舞時，已無招架能力，更無肢體扭
    打（見偵卷第46頁），顯見被告所辯，於告訴人取刀揮砍後
    ，與告訴人肢體扭打云云，要非事實，自無足信。堪認被告
    毆打告訴人時，並未有何不法之侵害情形，依前說明，自與
    正當防衛之要件不符，所辯並無可採。綜上所述，被告傷害
    犯罪事證明確，應依法論科。
三、核被告所為，係犯刑法第277 條第1 項之傷害罪。原審以被
    告傷害犯罪事證明確，援引刑事訴訟法第449 條第1 項、第
    3 項、第454 條第2 項，刑法第277 條第1 項，刑法施行法
    第1 條之1 第1 項、第2 項前段等規定，並審酌被告僅因債
    務糾紛竟對告訴人暴力相向，顯不尊重他人身體法益，兼衡
    其犯罪動機、目的、手段、告訴人傷勢、迄未賠償告訴人之
    損害等一切情狀，量處有期徒刑2 月，並依刑法第41條第1
    項前段規定，諭知如易科罰金之折算標準，經核原審認事用
    法，洵無不當，量刑亦稱妥適。被告上訴指摘：甲○○有拿
    刀確僅被判3 個月，我只是徒手竟判2 個月，原審量刑過重
    云云（見本院卷第20頁），惟按量刑之輕重，係屬事實審法
    院得依職權自由裁量之事項，苟已斟酌刑法第五十七條各款
    所列情狀，而未逾越法定刑度，不得遽指為違法。原判決就
    被告犯罪情節，已在事實欄明白認定及於理由欄詳加論斷，
    就刑罰裁量職權之行使，既未逾越法律所規定之範圍，亦無
    濫用權限之情形，自不得認其量刑有何不當，被告上訴難認
    有理由，應予駁回。
四、查被告前未曾受有期徒刑以上刑之宣告，此有臺灣高等法院
    被告前案紀錄表1 紙在卷可稽，犯後坦承犯行，告訴人到庭
    表示原諒被告，請求給予被告緩刑自新機會等語（見本院卷
    第23頁反面），審酌被告經此偵、審程序，當能知所警惕，
    信無再犯之虞，本院綜核各情，認所宣告之刑，以暫不執行
    為適當，爰依刑法第74條第1 項第1 款，併宣告緩刑如主文
    所示，用啟自新。
據上論斷，應依刑事訴訟法第455 條之1 第1 項、第3 項、第36
8 條，刑法第74條第1項第1款，判決如主文。
本案經檢察官蔡鴻仁到庭執行職務。
中    華    民    國    99    年    11    月    11    日
                  刑事第九庭  審判長法  官  吳為平
                                    法  官  陳正昇
                                    法  官  蘇琬能
以上正本證明與原本無異。
不得上訴。
                                    書記官  黃惠鈴
中    華    民    國    99    年    11    月    11    日

司法院資訊處製作；財團法人民間司法改革基金會備份。
